【裁判字號】    90,訴,251
【裁判日期】    900313
【裁判案由】    偽造文書
【裁判全文】
臺灣臺北地方法院刑事判決                            九十年度訴字第二五一號
    公  訴  人  臺灣臺北地方法院檢察署檢察官
    被      告  甲○○
右列被告因偽造文書案件，經檢察官提起公訴（八十七年度偵續一字第四五三號），
本院判決如左：
    主  文
甲○○無罪。
    理  由
一、公訴意旨略以：被告甲○○偽造「臺北市私立弘達珠算短期補習班立案證書」影
    本一紙，交付知情之林敬堯（業經本院判決無罪在案），使林敬堯在臺北市○○
    街二八八號一樓「阿波羅補習班」福德分校，於八十五年九月二十三日，臺北市
    政府消防局第二大暨臺北市政府警察局消防警察大隊松信中松山分隊警員楊朝元
    至上址進行安全檢查時，提出被告所偽造之「臺北市私立弘達珠算短期補習班立
    案證書」影本，向楊朝元偽稱該處仍係乙○○設立之「弘達補習班」，使楊朝元
    將此不實之事項登載於職務上所掌之安全檢查紀錄表，記載該處為有立案證明之
    補習班，負責人為告訴人乙○○，足以生損害於告訴人及臺北市政府教育局對補
    習班之管理，因認被告涉犯刑法第二百十六、第二百十條之行使偽造私文書罪，
    及第二百十四條之使公務員登載不實罪（餘詳如附件起訴書影本）。
二、本件公訴人認被告涉犯前開偽造文書罪嫌，無非以：（一）右揭犯罪事實業據告
    訴人指訴綦詳，核與證人楊朝元所供情節相符；（二）同案被告林敬堯亦於檢察
    官偵查中供稱係甲○○所交付，以應付檢查；（三）本件案發現場之安全檢查紀
    錄表、現場照片、招生簡章等證物，均未見有「弘達補習班」名義，且被告亦有
    向員工宣布更換負責人，且為逃避檢查，確有偽造文書之動機等語，為其論據。
    訊據被告堅詞否認有何公訴人所訴犯行，辯稱伊提供林敬堯向楊朝元行使之影本
    ，係陳愛玉所交付，且伊不知係何人所偽造等語。
三、經查：（一）本件被告甲○○僅為該補習班之職員，且不具有股東、會計等身份
    ，業經本院訊明無訛，有本院歷次訊問、審判筆錄可查，是以該補習班之實際負
    責人為何人，與是否已變更登記等事實，應非身為受僱人之被告有權過問，僅憑
    被告交付林敬堯提出證書供查之行為，即推測被告明知證書為被告所偽造，並故
    意交付林敬堯持以行使等犯行，似嫌速斷；（二）被告交付林敬堯於安全檢查時
    ，提出供查之登記證，係告訴人之妻陳愛玉交付被告等事實，亦據被告一再於檢
    察官偵查中，及本院審理陳明屬實，亦有偵、審筆錄可憑（見臺灣臺北地方法院
    檢察署八十五年度偵字第二六九四０號偵查卷宗第二九頁背面第一、二行，及本
    院八十八年二月四日訊問筆錄吳德部分）；（三）林敬堯另於本院審理中，雖另
    供稱伊所服務補習班因告訴人擔任負責人時，在外所積欠之債務，經常遭不明人
    士至教學地點索討，該班負責人乃更換補習班名稱，以避免不明人士藉口債務問
    題，前往騷擾等語，固難以查證，但縱現場之安全檢查紀錄表、現場照片、招生
    簡章等證物，均未見有「弘達補習班」名義，而與證書名義不符，亦僅屬負責人
    是否有合法立案登記之問題，尚不足以反證被告確有偽造證書影本等事實；（四
    ）至於證人楊朝元於偵查中僅證稱該證書係被告於安全檢查時，交付林敬堯提出
    供查（見同前偵查卷宗第二十頁楊朝元偵查筆錄），但該證人所證此節，不僅為
    被告所不否認，且不能證明被告有偽造、行使偽造證書，或使公務員登載不實之
    犯行。是以僅據前開證物，仍不能遽為對被告不利之認定。綜前所述，本件除告
    訴人之指述外，尚無其他證據足認是否與事實相符，本院復查無積極之證據，足
    認被告確有公訴人所訴之犯行，本件不能證明被告犯罪，依法應諭知無罪之判決
    ，以免冤抑。
據上論斷，應依刑事訴訟法第三百零一條第一項，判決如主文。
本案經檢察官葉惠燕到庭執行職務
中      華      民      國    九十      年      三      月     十三     日
                                      臺灣臺北地方法院刑事第六庭
                                          法  官  黃程暉
右正本證明與原本無異。
如不服本判決，應於判決送達後十日內，向本院提出上訴狀。
                                          書記官  張華瓊
中      華      民      國    九十      年      三      月     十五     日


司法院資訊處製作；財團法人民間司法改革基金會備份。
